【裁判字號】    99,交抗,873
【裁判日期】    991014
【裁判案由】    聲明異議
【裁判全文】
臺灣高等法院臺中分院交通事件裁定     99年度交抗字第873號
抗  告  人
即受處分人  甲○○
上列抗告人因違反道路交通管理處罰條例聲明異議案件，不服臺
灣臺中地方法院中華民國99年9月1日所為裁定（99年度交聲字第
3188號）提起抗告，本院裁定如下：
    主  文
抗告駁回。
    理  由
一、抗告人即受處分人甲○○（以下稱抗告人）抗告意旨略以：
    抗告人所駕駛之OB-1491自用小貨車煞車失靈，並非是目視
    檢測的到總幫浦缺油、煞車機件的毀損等因素，本件乃是因
    輪胎鋼圈內的分幫突抗壓性不足，油封突然爆裂而漏油導致
    的煞車失靈，因分幫被輪胎鋼圈所覆蓋抗告人無法檢視，且
    此突發狀況抗告人無法依規定於開車前做必要的檢查。況抗
    告人行駛已20多公里，若車子故障沒檢修怎可安全行駛，顯
    見此乃突發事件，並非抗告人所得控制。而抗告人從事栽種
    有機蔬菜，其依政府規定所規規矩矩所種出之有機蔬果，不
    能違背良心欺騙消費者，本件抗告之提出亦非故意闖紅燈，
    該兩張違規照片上車子有亮煞車燈即為明證。又原審法院未
    傳其出庭說明而為公正之裁決，無法平民怨，請鈞院詳查云
    云。
二、原處分機關略以：抗告人駕駛劉文谷所有OB-1491號自用一
    般小貨車於民國98年3月30日18時5分許，在臺8線3公里處，
    因「駕車行經有燈光號誌管制之交岔路口闖紅燈」違規，為
    臺中縣警察局以中縣警交相字第HD0000000號違反道路交通
    管理事件通知單逕行舉發。抗告人於期限內到案，原處分機
    關遂依道路交通管理處罰條例第53條第1項、第63條第1項第
    3款之規定，裁處異議人罰鍰新臺幣（下同）2700元，並記
    違規點數3點等語。
三、抗告人原聲明異議意旨略以：伊於98年3月30日下午開自用
    小貨車，OB-1491號行經東關路 (往谷關)約4-5公里紅綠燈
    時，因紅燈而煞車失靈繼續滑行越線，第二天向監理站述明
    狀況，讓他們了解實況，以免遭罰。但監理站人員說等有舉
    發時再來處理。但紅單寄到時附有照片，有明顯踩煞車的紅
    燈亮著，他們說無法判別，要伊向法院申訴，試想如闖紅燈
    ，怎會踩煞車呢？而這條路伊因務農，果園在上谷關，故每
    個月要行駛十數趟，那裡有紅燈照相都清清楚楚，那裡還會
    故意闖紅燈，爰聲明異議云云。
四、按汽車駕駛人，行經有燈光號誌管制之交岔路口闖紅燈者，
    處新臺幣1,800元以上5,400元以下罰鍰；汽車駕駛人有第53
    條情形者，除依原條款處罰鍰外，並予記違規點數3點，道
    路交通管理處罰條例第53條第1項、63條第1項第3款分別定
    有明文。
五、經查：
  (一)抗告人於上開時、地，駕駛劉文谷所有車牌號碼OB-1491號
    自用一般小貨車，在臺8線3公里處，因駕車行經有燈光號誌
    管制之交岔路口闖紅燈之違規行為，為警逕行舉發並通知車
    主劉文谷到案，惟原舉發機關未依劉文谷當時之設籍住所地
    送達舉發違反道路交通管理事件通知單，據劉文谷提出異議
    後，經臺灣臺中地方法院99年度交聲字246號裁定以原舉發
    機關之送達即非適法，自不生送達之效力為由，撤銷原處分
    在案。嗣抗告人與車主劉文谷於99年8月11日到案共同填立
    「提供違規駕駛人申報書」，表明車主雖為劉文谷，其始為
    違規駕駛人之情，原處分機關遂以裁決書裁處抗告人罰鍰
    2,700元，並記違規點數3點，且當場即由抗告人所收受，此
    有臺中縣警察局中縣警交相字第HD0000000號舉發違反道路
    交通管理事件通知單1紙、違規採証照片2張、提供違規駕駛
    人申報書及交通部公路總局台中區監理所豐原監理站豐監稽
    違字第裁63-HD0000000號違反交通管理事件裁決書附卷可參
    （原審卷第3-9頁），是抗告人為駕駛人有上開違規行為洵
    堪認定。
  (二)抗告人雖稱煞車失靈為突發狀況且事前無法目視檢測，且其
    非故意闖紅燈，該兩張違規照片上車子有亮煞車燈即為明證
    云云，惟觀諸上開採證照片：第1張照片顯示紅燈已亮起3.1
    秒，車號OB-1491號自小客車之後輪位置則在停止線上，且
    後方煞車燈亮起；第2張照片紅燈已亮起3.9秒，車號OB-149
    1號自小客車之前輪位置已通過行人穿越道、後輪位置在行
    人穿越道上，而後方煞車燈業已熄滅，亦即抗告人斯時已無
    煞車動作，是抗告人所指兩張違規照片上車子有亮煞車燈，
    與事實不符；又第2張照片之車速欄位標示29km/h，且該車
    之後煞車燈已熄滅，亦證該自小客車顯係持續前進，尚不足
    認定該車輛係處於持續煞停仍停不來之煞車失靈狀態，故不
    能據此認定本案有抗告人所指煞車失靈之情形；以上足見車
    號OB-1491號自小客車於紅燈已亮起3.1秒時，仍未停止而通
    過停止線，並繼續前進，於紅燈亮起3.9 秒後，其前輪已通
    過行人穿越道，車身顯已伸入路口範圍。其車身既非僅踰越
    路口停止線，更繼續前進而通過行人穿越道，依其位置顯已
    伸入路口範圍，自屬闖紅燈之行為無疑。且縱如抗告人所言
    該車當時煞車失靈、情況已失控，於經過闖越紅燈之路口後
    之路程，抗告人又如何控制該車以到達目的地，更啟人疑竇
    ！況抗告人亦未就上開突發事件，提出相關證據以供本院調
    查，空言對行政機關之上開舉證為反駁，否認本件違規行為
    ，是抗告人前開辯解，顯係事後卸責推諉之詞，殊無可採。
    又查道路交通案件處理辦法第16條之規定，交通法庭就聲明
    異議之案件，必要時，「得」訊問受處分人及其他關係人，
    並「得」傳喚證人，命行鑑定，實施勘驗。上開條文既規定
    「得」訊問、傳喚，而非「應」訊問、傳喚，因此是否須傳
    喚抗告人到庭接受訊問，事實審法官仍有裁量之權限，在未
    逾越裁量範圍下，應予尊重，本件原審法官依據卷內之證據
    資料，綜合抗告人聲明異議之意旨，以及原處分機關所提供
    之證據，認本件事證明確逕行裁定，駁回抗告人之異議，而
    未傳喚當事人出庭說明，並無違法之可言，是抗告人以原審
    未傳喚其出庭作為指摘原裁定不當之理由，自屬誤會，而不
    足採。抗告人另稱其規矩從事栽種有機蔬菜事業，故絕非會
    故意闖紅燈等情，乃為抗告人之個人說詞，且核與本件違反
    道路交通管理處罰條例聲明異議事件並無關連，亦無足採，
    併予說明。
  (三)綜上所述，本件抗告人既有上開違規行為，原處分機關以抗
    告人違反道路交通管理處罰條例第53條第1項之規定裁處抗
    告人罰鍰2,700元，並依同條例第63條第1項第3款規定，記
    違規點數3點，經核並無不合，原裁定認抗告人之異議無理
    由而駁回其異議，其中所持之部分理由雖與本院不同，惟其
    結論則無二致，原審裁定即應予維持，抗告人仍執前詞提起
    抗告，指摘原裁定不當，其抗告為無理由，應予駁回。
六、據上論斷，應依道路交通案件處理辦法第26條、刑事訴訟法
    第412條，裁定如主文。
中    華    民    國    99    年    10    月    14    日
            刑事第五庭  審判長法  官  趙  春  碧
                              法  官  卓  進  仕
                              法  官  賴  恭  利
上列正本證明與原本無異。
不得抗告。
                              書記官  林  育  萱
中    華    民    國    99    年    10    月    14    日

司法院資訊處製作；財團法人民間司法改革基金會備份。
